臺灣屏東地方法院刑事判決　　　　　　 100年度訴字第1435號
公　訴　人　臺灣屏東地方法院檢察署檢察官
被　　　告　謝志忠
上列被告因違反毒品危害防制條例案件，經檢察官提起公訴（10
0 年度毒偵字第2375號），被告於本院準備程序中就被訴事實為
有罪之陳述，經本院合議庭裁定由受命法官獨任行簡式程序審理
，並判決如下：
    主  文
謝志忠施用第一級毒品，處有期徒刑陸月，如易科罰金，以新臺
幣壹仟元折算壹日。
    事  實
一、謝志忠前於民國94年間因施用毒品案件，經本院以94年度毒
    聲字第232 號裁定送觀察、勒戒後，認無繼續施用毒品之傾
    向，於94年9 月21日執行完畢釋放，並經臺灣屏東地方法院
    檢察署檢察官以94年度毒偵字第961 號、第2249號為不起訴
    處分確定，復於前開觀察、勒戒執行完畢釋放後5 年內之99
    年5 月12日下午某時，因再犯施用毒品案件，經臺灣屏東地
    方法院檢察署檢察官以99年度毒偵字第1456號為緩起訴處分
    確定（緩起訴期間自99年10月20日至100 年12月19日）。詎
    其猶不思戒絕毒癮，於緩起訴期間內之100 年9 月6 日上午
    10時許，復基於施用第一級毒品海洛因之犯意，在高雄市大
    樹區「九曲堂火車站」外某處，以將海洛因摻入香菸內點燃
    抽菸之方式，施用海洛因1 次。嗣於100 年9 月8 日10時43
    分許，經臺灣屏東地方法院檢察署觀護人通知其至該署採集
    尿液檢體送驗，因鑑驗結果呈嗎啡陽性反應，而查悉上情。
二、案經臺灣屏東地方法院檢察署檢察官主動簽分偵查起訴，並
    經本院改依簡式審判程序審理。
    理  由
一、按簡式審判程序之證據調查，不受第159 條第1 項之限制，
    刑事訴訟法第273 條之2 定有明文，是依上開規定，於行簡
    式審判程序之案件，被告以外之人於審判外之陳述，除有其
    他不得作為證據之法定事由外，應認具有證據能力。查本案
    如下引用被告以外之人於審判外之陳述，因本案採行簡式審
    判程序，復無其他不得作為證據之法定事由，揆諸首揭說明
    ，應認均具有證據能力，合先敘明。
二、上揭犯罪事實，業據被告謝志忠於本院準備程序及審理時坦
    承不諱（見本院卷第17頁背面、第20頁背面、第21頁背面）
    ，且被告於100 年9 月8 日在臺灣屏東地方法院檢察署觀護
    人室採集尿液檢體，經送請臺灣檢驗科技股份有限公司以酵
    素免疫分析法初步檢驗，再以氣相層析質譜儀法確認檢驗結
    果，證實該尿液檢體呈嗎啡（即施用海洛因之代謝物）陽性
    反應，有該公司100 年9 月27日實驗室檢體編號：00000000
    0 號濫用藥物檢驗報告、臺灣屏東地方法院檢察署施用毒品
    犯受保護管束人尿液檢體監管紀錄表（尿液檢體編號：0000
    00000 號）各1 紙附卷可稽（見偵查卷第2 、3 頁）。足徵
    被告前開施用海洛因之自白確與事實相符，洵以採信。是被
    告本案施用第一級毒品海洛因之犯行，事證至為明確，洵堪
    認定。
三、按毒品危害防制條例於92年7 月9 日修正公布，自93年1 月
    9 日施行，其中第20條、第23條將施用毒品之刑事處遇程序
    區分為「初犯」、「5 年內再犯」、「5 年後再犯」。依其
    立法理由之說明：「初犯」，經觀察、勒戒或強制戒治，應
    為不起訴處分或不付審理之裁定；經觀察、勒戒或強制戒治
    執行完畢釋放後，「5 年內再犯」者，因其再犯率甚高，原
    實施之觀察、勒戒及強制戒治既已無法收其實效，爰依法追
    訴或裁定交付審理。至於經觀察、勒戒或強制戒治執行完畢
    釋放，「5 年後再犯」者，前所實施之觀察、勒戒或強制戒
    治已足以遮斷其施用毒品之毒癮，為期自新及協助其斷除毒
    癮，仍用「初犯」規定，先經觀察、勒戒或強制戒治之程序
    。從而，依修正後之規定，祇於「初犯」及「5 年後再犯」
    2 種情形，有其追訴條件之限制，即須於初犯經觀察、勒戒
    或強制戒治釋放後，5 年內均無施用毒品之行為，始能認其
    前所實施之觀察、勒戒或強制戒治已足遮斷毒癮，而得於5
    年後再犯時，再予適用初犯之規定，重行觀察、勒戒等程序
    。倘5 年內已經再犯，經依法再為保安處分或追訴處罰，縱
    其第3 次（或第3 次以上）施用毒品之時間，在初犯之保安
    處分執行完畢釋放5 年以後，即與「5 年後再犯」之情形有
    別，且因已於「5 年內再犯」，顯見其再犯率甚高，原實施
    觀察、勒戒或強制戒治，已無法收其實效，自無再經觀察、
    勒戒及強制戒治之必要，應由檢察官逕行起訴，始符新法修
    正之本旨，最高法院97年第5 次刑事庭會議決議及98年度台
    非字第56號判決意旨可資參照。查被告謝志忠前因施用毒品
    案件，經本院以94年度毒聲字第232 號裁定送觀察、勒戒後
    ，認無繼續施用毒品之傾向，於94年9 月21日執行完畢釋放
    ，復於前開觀察、勒戒執行完畢釋放後5 年內之99年5 月12
    日下午某時，因再犯施用毒品案件，經臺灣屏東地方法院檢
    察署檢察官以99年度毒偵字第1456號為緩起訴處分確定等情
    ，有臺灣高等法院被告前案紀錄表、在監在押全國紀錄表及
    前揭緩起訴處分書在卷可稽，是被告本案所為施用毒品之犯
    行，距離前開觀察、勒戒執行完畢釋放雖已逾5 年，惟被告
    在前開觀察、勒戒執行完畢後5 年內，確已再犯施用毒品案
    件，揆諸前揭說明，其本次犯行即與毒品危害防制條例第20
    條第3 項所稱之「5 年後再犯」有別，是公訴人依法追訴，
    於法並無不合，本院自應依法論科。
四、按海洛因為毒品危害防制條例第2 條第2 項第1 款所稱之第
    一級毒品，核被告謝志忠所為，係犯毒品危害防制條例第10
    條第1 項之施用第一級毒品罪；其施用前持有海洛因之低度
    行為，應為施用海洛因之高度行為所吸收，不另論罪。爰審
    酌被告曾因施用毒品犯行而送觀察、勒戒執行完畢，仍未能
    戒除毒癮，復於緩起訴期間內再犯本案施用第一級毒品罪，
    足見其戒絕毒品之決心不堅，惟念其施用毒品乃戕害自己身
    心健康，尚未危及他人，及犯後終能坦承犯行，態度良好，
    兼衡其之犯罪動機、目的及智識程度等一切情狀，量處如主
    文所示之刑，並諭知易科罰金折算標準，以示懲儆。
據上論斷，應依刑事訴訟法第273 條之1 第1 項、第299條第1項
前段，毒品危害防制條例第10條第1 項，刑法第11條前段、第41
條第1項前段，判決如主文。
本案經檢察官邱呂凱到庭執行職務。
中    華    民    國   100    年    12    月    15    日
                  刑事第五庭  法  官  謝濰仲
以上正本證明與原本無異。
如不服本判決應於收受判決後10日內向本院提出上訴書狀，並應
敘述具體理由；其未敘述上訴理由者，應於上訴期間屆滿後20日
內向本院補提理由書（均須按他造當事人之人數附繕本）「切勿
逕送上級法院」。
中    華    民    國   100    年    12    月    15    日
                              書記官  黃美玲
附錄本案論罪科刑法條全文：
毒品危害防制條例第10條第1項
施用第一級毒品者，處6 月以上5 年以下有期徒刑。